【裁判字號】    89,易,1202
【裁判日期】    900417
【裁判案由】    詐欺
【裁判全文】
臺灣臺北地方法院刑事判決                        八十九年度易字第一二二號
    公  訴  人  臺灣臺北地方法院檢察署檢察官
    被      告  丙○○
                丁○○
    共      同  陳國雄
    選任辯護人
右列被告因詐欺案件，經檢察官提起公訴（八十九年度偵續字第七六號），本院判決
如左：
    主  文
丙○○、丁○○均無罪。
    理  由
一、公訴意旨略以：被告丙○○、丁○○為父子關係，均明知門牌號碼台北市○○區
    ○○路十巷九弄二三號二樓房屋之基地，除有台北市○○區○○段一小段二一七
    地號土地外，尚有同地段二一二地號土地，詎被告二人共同意圖為自己不法之所
    有，故意隱瞞上開房屋有二筆土地之事實，由被告丙○○委由被告丁○○於民國
    八十四年十一月間，僅將上開房屋及該地段二一七地號土地之應有部分，以新台
    幣（下同）七百七十萬元出賣並移轉登記予乙○○，因認被告二人涉犯刑法第三
    百三十九條第一項之詐欺取財罪嫌。
二、按犯罪事實應依證據認定之，無證據不得推定其犯罪事實；另不能證明被告犯罪
    者，應諭知無罪之判決，刑事訴訟法第一百五十四條、第三百零一條第一項分別
    定有明文。又刑事訴訟法上所謂認定犯罪事實之證據，係指足以認定被告確有犯
    罪行為之積極證據而言，該項證據自須適合於被告犯罪事實之認定，始得採為斷
    罪資料；而認定不利於被告之事實，須依積極證據，苟積極證據不足為不利於被
    告事實之認定時，即應為有利於被告之認定，更不必有何有利之證據。另認定犯
    罪事實所憑證據，雖不以直接證據為限，間接證據亦包括在內；然而無論直接或
    間接證據，其為訴訟上之證明，須於通常一般之人均不致有所懷疑，而得確信其
    為真實之程度者，始得據為有罪之認定（最高法院二十九上字第三一０五號、三
    十年上字第八一六號、七十六年台上字第四九八六號判例均足資參照）。再刑法
    第三百三十九條第一項詐欺罪之成立，須意圖為自己不法之所有，以詐術使人將
    本人或第三人之物交付為要件，所謂以詐術使人交付，必須被詐欺人因其詐術而
    陷於錯誤，若其所用方法，不能認為詐術，亦不致使人陷於錯誤，即不構成該罪
    （最高法院四十六年台上字第二六０號判例亦可資參照）。
三、公訴意旨認被告丙○○、丁○○涉犯詐欺取財罪嫌，無非以：被告丙○○、丁○○均明知台北市○○路十巷九弄二三號二樓房屋，坐落於台北市○○區○○段一
    小段二一七、二一二地號土地，竟對告訴人乙○○隱瞞此事實，僅移轉登記上開
    房屋及該二一七地號土地應有部分予告訴人，致告訴人陷於錯誤因此如數交付價
    金為論據。訊據被告二人均否認有何詐欺取財犯行，一致辯稱：甲○○當初出賣
    上開房屋時，只說上開房屋與該二一七地號土地有關連性，如欲連同該二一二地
    號土地應有部分一併購買，尚須另支付五十萬元，被告二人自放棄購買該二一二
    地號土地應有部分，主觀上並無詐欺告訴人之故意；而與告訴人所簽訂之買賣契
    約標的物亦僅有上開房屋及該二一七地號土地應有部分，並依約定移轉登記予告
    訴人，客觀上亦無施用詐術可言等語。經查：門牌號碼台北市○○區○○路十巷
    九弄二三號二樓房屋即台北市○○區○○段一小段一０三一六號建物之基地坐落
    僅台北市○○段○○段二一七地號土地，不包括同地段二一二地號土地，該二一
    二地號土地上並無地上建物之事實，有台北市士林地政事務所八十九年三月三日
    北市士地一字第八九六０三一００００號函及所附建物登記謄本、地籍圖謄本、
    建物勘測成果表、同地政事務所八十九年二月二十九日北市士地三字第八九六０
    三一０五００號函附於本件被告二人告訴甲○○涉嫌詐欺案件卷宗（台灣台北地
    方法院檢察署八十八年度偵字第一三三四四號、八十九年度偵續字第八號），並
    據本院調閱該案卷宗查明屬實，則上開房屋之基地坐落既僅有該二一七地號土地
    ，不包括該二一二地號土地，公訴意旨認上開房屋之基地尚有該二一二地號土地
    乙節，容有誤會。而八十四年六月二十八日公布之公寓大廈管理條例第四條第二
    項規定：「專有部分不得與其所屬建築物共同部分之應有部分及其基地所有權或
    地上權之應有部分分離而為移轉或設定負擔」。上開房屋及該二一七地號土地應
    有部分係甲○○於八十四年八月四日移轉登記予被告丙○○，被告丙○○於同年
    十一月二十三日移轉登記予告訴人等情，有土地登記謄本、建物登記謄本附卷可
    稽，復據本院調閱上開案件卷宗查明屬實，既均係在公寓大廈管理條例施行後始
    辦理移轉登記，參照該條例第四條第二項規定，若該二一二地號土地亦為上開房
    屋之基地，上開房屋自無從與該二一二地號土地應有部分分離而單獨移轉，地政
    機關亦無由准許房屋與其基地之應有部分分離而為移轉登記，現地政機關既准許
    上開房屋及該二一七地號土地應有部分辦理移轉登記，無庸包括該二一二地號土
    地應有部分，足徵該二一二地號土地應有部分並非必需與上開房屋一併移轉或予
    以結合方可出賣，仍可單獨出賣並移轉登記，非屬上開房屋之基地。又被告丙○○與告訴人所訂買賣合約之買賣標的物為上開房屋及該二一七地號土地應有部分
    ，並依約定移轉登記予告訴人，為被告二人與告訴人所是認，並有不動產買賣合
    約書、土地登記謄本、建物登記謄本在卷足憑，既未包括該二一二地號土地應有
    部分，該二一二地號土地應有部分亦非上開房屋之基地，必需與上開房屋一併移
    轉，告訴人日後亦可自由移轉上開房屋及該二一七地號土地之應有部分或於其上
    設定負擔，不因未取得該二一二地號土地應有部分而有所影響；且被告丙○○與
    告訴人間就本件買賣價金之計算，原係以上開房屋及該二一七地號土地應有部分
    為基礎，不包括該二一二地號土地應有部分，故縱被告二人明知尚有該二一二地
    號土地應有部分未一併出賣移轉，甚或有所隱瞞等情屬實，能否以此遽認被告二
    人施用詐術並有不法所有之意圖，並致告訴人受有財物上之損害，即非無疑？是
    在有合理懷疑之情況下，本院尚難認被告二人有何施用詐術詐欺告訴人財物犯行
    。此外復查無其他積極證據足資證明被告二人有何詐欺取財犯行，不能證明犯罪
    ，則揆諸上開說明，自應為被告二人無罪之諭知。
據上論斷，應依刑事訴訟法第三百零一條第一項，判決如主文。
本案經檢察官張安箴到庭執行職務
中    華    民    國      九十        年      四        月    十七    日
                                  臺灣臺北地方法院刑事第五庭
                                      法  官  陳容正
右正本證明與原本無異
如不服本判決，應於判決送達後十日內，向本院提出上訴狀。
                                       書記官 林妙穗
中    華    民    國      九十         年      四        月    十七    日


司法院資訊處製作；財團法人民間司法改革基金會備份。
